臺灣新竹地方法院刑事裁定　　　　　　　 93年度聲判字第4號
　　聲　請　人
　　即 告 訴人　丁○○
　　　　　　　　丙○○
　　共　　　同
　　告訴代理人　廖大鵬律師
　　被　　　告　乙○○
　　　　　　　　甲○○
    主  文
聲請駁回。
    理  由
一、按告訴人不服上級法院檢察署檢察長或檢察總長認再議為無
    理由而駁回之處分者，得於接受處分書後十日內委任律師提
    出理由狀，向該管第一審法院聲請交付審判，法院認為交付
    審判之聲請不合法或無理由者，應駁回之，刑事訴訟法第
    258 條之1第1項、第258條之3第2項前段分別定有明文。次
    按民國91年1 月17日三讀通過、同年2月8日公布施行之刑
    事訴訟法第258 條之1 （已於92年2 月6 日公布修正為同條
    第1 項）係參考德國刑事訴訟法第172 條第2 項之規定及日
    本刑事訴訟法第262 條准起訴之規定，增訂「聲請法院交付
    審判制度」，讓告訴人於不服上級檢察署之駁回處分時，得
    向法院聲請交付審判，其目的係為對於檢察官起訴裁量之制
    衡，除貫徹檢察機關內部檢察一體之原則所含有之內部監督
    機制外，另宜有檢察機關以外之監督機制，由法院保有最終
    審查權而介入審查，以提供告訴人多一層的救濟途徑（刑事
    訴訟法第258 條之1立法理由參照），是故，刑事訴訟法第
    258 條之1 規定告訴人得向法院聲請交付審判，係對於「檢
    察官不起訴或緩起訴裁量權」制衡之一種外部監督機制，法
    院僅就檢察官所為不起訴或緩起訴之處分是否正確加以審查
    ，以防止檢察機關濫權，依此立法精神，同法第258 條之3
    第3 項規定法院審查聲請交付審判案件時「得為必要之調查
    」，其調查證據之範圍，原則上應以偵查中曾顯現之證據為
    限；再法院裁定交付審判，即如同檢察官提起公訴使案件進
    入審判程序，是法院裁定交付審判之前提，必須偵查卷內所
    存證據已符合刑事訴訟法第251 條第1 項規定「足認被告有
    犯罪嫌疑」而檢察官應提起公訴之情形，亦即該案件已經跨
    越起訴門檻，否則，縱或法院對於檢察官所認定之基礎事實
    有不同之判斷，但如該案件仍須另行蒐證偵查始能判斷應否
    交付審判者，因交付審判審查制度並無如同再議救濟制度得
    為發回原檢察官續行偵查之設計，法院仍應依同法第258 條
    之3 第2項 前段規定，以聲請無理由裁定駁回。
二、聲請人即告訴人丁○○、丙○○聲請交付審判意旨略以：
　　被告乙○○、甲○○與聲請人即告訴人丁○○、丙○○係對
    門鄰居關係，告訴人丁○○於民國92年5月31日下午3時許，
    在新竹市○區○○里○○鄰○○○街10巷5弄14號住所前，駕
    駛車號W6- 1401號休旅車欲返回彰化縣過端午節時，被告乙○○持相機拍照阻擋在所駕車輛前方，並以台語辱罵告訴人
    「卒仔」、「無爛鳥（指男性生殖器）」、「不是男人」、
    「你老母去給人幹死」等語，告訴人丁○○為求駕車離開，
  　先推被告乙○○一把（並無先動手毆打），卻見被告乙○○
    自其住處車庫車內取出催淚瓦斯槍，此際，被告甲○○亦持
    竹掃把（並非棕毛頭、木製柄之掃把）自家中衝出，被告乙○○持瓦斯槍先攻擊噴灑告訴人丁○○臉部，再對隨後下車
    之告訴人丁○○之配偶即告訴人丙○○予以攻擊噴灑，致使
    告訴人二人受噴灑部位紅腫），乙○○甚至往告訴人所駕駛
    車輛內二名幼子楊政傑、楊佳芯予以噴灑。告訴人丁○○為
    求保障家人及自身安全，始跑回車庫拿鐵架抵擋被告甲○○
    、乙○○持掃把、瓦斯槍之攻擊行為。告訴人丙○○為避免
    事端擴大，遂拉告訴人丁○○上車欲前往就醫，行車至科學
    園路2號前之交岔路口處，被告甲○○竟乘騎車號BWK-326號
    機車阻擋在告訴人等所駕駛車輛前，並拍打車輛引擎蓋及右
    前座後視鏡。被告乙○○所為，業已構成刑法第304條第1項
    之妨害自由罪、同法第309條第1之項公然侮辱罪、同法第
    277條第1項之傷害罪及違反槍砲彈藥刀械管制條例第8條第
    4項。被告甲○○所為，則構成刑法第277條第1項之傷害罪
    及同法第304條第1項之妨害自由罪，合先敘明。
（一）被告乙○○妨害自由部分：
　１、被告乙○○妨害自由行為係包含二個行為，即(1)被告乙○○於住所大門斜坡放置二個大花盆之行為，以及(2)被告乙○○於案發當日（即92年5月31日下午3時許）持相機站在
      告訴人丁○○駕駛車號W6-1401號休旅車前方處，致告訴
      人丁○○無法駕駛車輛繼續前行，核先敘明。
  ２、按刑法第304條之強暴、脅迫，祇以其所用之強脅手段足
      以妨礙他人行使權利，或足以使他人行無義務之事為已足
      ，並非以被害人之自由完全受其壓制為必要。如果上訴人
      雇工挑取積沙，所使用之工具確為被告強行取走，縱另雙
      方並無爭吵，而其攜走工具，既足以妨害他人工作之進行
      ，要不得謂非該條之強暴、脅迫行為，此有最高法院28年
      上字第3650號判例要旨可資參酌。查被告乙○○於住處大
      門口斜坡兩旁放置二個大花盆之行為，確有影響告訴人等
      車輛正常行駛之權利，需倒車一次始得轉彎駛出，告訴人
      丁○○之自由雖非完全受到被告乙○○壓制，惟其行為足
      以妨害告訴人等車輛正常之行駛。臺灣新竹地方法院檢察
      署、臺灣高等法院檢察署以「告訴人僅需一次倒車後續前
      行，車輛即可轉彎駛出，即稱難認有阻擋行車之可能」，
      顯然有所違背上揭最高法院判例要旨。
  ３、又按最高法院86年度台非字第122號刑事判決略以：刑法
      第304條第1項稱「強暴」者，乃以實力不法加諸他人之謂
      ，惟不以直接施諸於他人為必要，即間接施諸於物體而影
      響他人者，亦屬之。被告乙○○於住所大門斜坡兩旁放置
      二個大花盆之行為，以及於案發當日擋在告訴人丁○○駕
      駛車號W6-1401號休旅車前方處，致告訴人丁○○無法駕
      駛車輛繼續前行，其上開行為雖未直接加諸於告訴人等，
      惟間接施諸於物體（即擺設花盆，以及用身體擋住車輛）
      而影響告訴人之通行權，依上揭最高法院判決要旨，其行
      為亦構成刑法第304條第1項所稱「強暴」，原處分書認被
      告乙○○未以強暴、脅迫及其他非法之手段，逕為不起訴
      處分，實有誤解法令之處。
  ４、檢察官未查明被告乙○○於案發當日所站位置（大花盆之
      斜坡、被告住所大門間或站在告訴人車前）即遽認被告乙○○並無阻擋告訴人車輛通行，而認其未涉有妨害自由罪
      嫌，尚嫌草率。
  ５、告訴人等原本可正常利用道路正常駕車出門，卻因被告乙○○放置大花盆行為，不得不倒車後續前行，被告乙○○
　　　炫此舉，業已妨害告訴人等正常行駛車輛之權利。縱認非
　　　妨害權利之行使，惟被告乙○○擺設花盆之行為迫使告訴
　　　人須倒車方得以續前行，此非告訴人所應容忍之義務，觀
　　　諸上揭最高法院刑事判例要旨，被告乙○○擺設花盆雖未
      造成告訴人之自由完全受其壓制，惟其行為迫使告訴人無
      法依正常方式利用道路，足以妨害告訴人自由通行之權利
      ，或使告訴人行無義務之事。按此，公訴人既認被告乙○○擺設之花盆確已擋住行車方向，卻要求告訴人有容忍被
      告乙○○非法設花盆之義務，試問，告訴人原本即可正常
      直行駕駛車輛至道路，為何在每次出門必須一次倒車後，
      始得續行前進，其道理何在。
（二）被告乙○○涉犯公然侮辱罪嫌部分：
      被告乙○○於案發當日確有以台語辱罵告訴人丁○○「卒
      仔」、「無爛鳥（指男性生殖器）」、「不是男人」、「
      你老母給人幹死」等語，惟原檢察官卻以「告訴人之指訴
      ，並無其他證據以資審認，在客觀上尚難達於通常一般人
      之不致有所懷疑，而得確信被告確曾犯罪之程度，是被告
      公然侮辱罪嫌部分，尚屬不足。」云云，惟告訴人丁○○
      之配偶丙○○於偵查時亦稱被告乙○○於案發當日確有以
      台語辱罵告訴人丁○○「卒仔」、「無爛鳥（指男性生殖
      器）」、「不是男人」、「你老母去給人幹死」等語，丙○○此部分陳述未見於原檢察官處分書，更遑論處分書未
      記載此部分陳述理由之取捨。按此，原檢察官認並無其他
      證據以資審認，係與事實不符。
（三）被告乙○○、甲○○傷害罪嫌部分：
  １、告訴人丁○○、丙○○於受傷後至新竹馬偕醫院就診，並
      要求該院為告訴人丁○○、丙○○面部為瓦斯槍噴出氣體
      所傷及身體所受傷勢開立診斷證明書，惟主治醫師蔡豐任
      以眼睛異物侵入無法開立診斷證明，僅能就告訴人丁○○
      身體所受傷勢開立證明書，然此非代表告訴人丁○○、丙○○並無其他傷勢。
  ２、證人趙郁菁於本案多所偏頗被告乙○○、甲○○，惟證人
      趙郁菁亦陳稱被告乙○○持瓦斯槍噴向告訴人丁○○、丙○○，原處分書以告訴人丙○○並無在馬偕醫院就診記錄
      ，即認告訴人丙○○未受任何傷勢，實屬草率。
  ３、原處分書理由記載證人即出售被告乙○○所持催淚瓦斯槍
      之精聯科技有限公司副理陳瑜於警訊中之陳稱：「（人體
      遭受到THS-168瓦斯滅火槍噴灑到會出現何種狀況？），
      遭噴灑後會使人咳嗽、打噴嚏、流眼淚，但不會傷害人體
      ，達到防身驅暴的效果。被噴灑到時，用冷水清洗，約
      10分鐘即可恢復原狀，不會傷害身體。」云云，惟經上網
      查閱公司登記資料（經濟部商業司，台北市商業管理處、
      高雄市商業管理處），均未見精聯科技有限公司之登載資
      料，承辦員警何以找來「精聯科技有限公司」副理陳瑜製
      作警訊筆錄，尚且陳瑜製作筆錄時，承辦員警並未通知告
      訴人等到場表示意見。
  ４、又案發當日因告訴人丁○○遭瓦斯槍噴傷面部，致使眼睛
      視線模糊不能辨視被告甲○○所持究為何物，惟經詢問配
      偶丙○○及鄰居唐明君，始知被告甲○○係持竹掃帚攻擊
      告訴人，絕非被告甲○○於原檢察官勘驗現場時所提出之
      木柄製、棕毛頭之掃把。按此，告訴人丁○○身上抓傷確
      實為被告甲○○持竹掃把攻擊所為，而證人趙郁菁指證被
      告甲○○所持掃帚係棕毛頭，係與事實不符，亦見其證詞
      之偏頗。
  ５、縱認被告甲○○所持掃帚係棕毛頭，惟依原處分書記載「
      掃帚之棕毛頭質地是否能造成抓傷，頗有疑問」等語，可
      知原檢察官對掃帚之棕毛頭質地是否能造成抓傷不甚清楚
      ，為釐清事實，原檢察官未依職權詳加調查，即認被告甲○○傷害罪嫌不足，實有未盡調查證據之責。再原檢察官
      只論掃帚棕毛頭部分，未就木製柄部分予以論述，確有疏
      漏之處。
（四）被告乙○○涉槍砲彈藥刀械管制條例部分：
  １、就槍砲性質而論，槍砲彈藥刀械管制條例第4條第1項第1
      款前段所稱之瓦斯槍或麻醉槍，係指一種散發或發射瓦斯
      毒氣或麻醉藥物之槍枝，一般而言，不具殺傷力，僅具使
      人一時精神昏迷或體力癱瘓，而喪失抗拒能力之功效。若
      謂該款前段所列各式槍砲亦均須有發射金屬或子彈之能力
      及殺傷力，則瓦斯槍、麻醉槍之列管豈非具文。
  ２、就法條用語而論，槍砲彈藥刀械管制條例由第7條至第10
      條均為對槍砲之管制條文，其中僅第10條第1項明文規定
      該槍砲須具有可發射金屬、子彈之能力及殺傷力，而其他
      各條則均未為相同之規定，據此，亦可認為第4條第1款前
      段所稱槍砲（即第7條、第8條、第9條所稱之槍砲）與同
      款後段之槍砲（即第10條之槍砲）有所不同，並不以具發
      射能力及殺傷力為其要件。
  ３、依上所述，瓦斯槍並不以具發射能力及殺傷力為其要件，
      惟原檢察官以內政部警政署92年10月21日警署保字第0920
      155261號函，認槍砲彈藥刀械管制條例所稱瓦斯槍須借壓
      縮作用使瓦斯彈射出云云，然槍砲彈藥刀械管制條例所稱
      空氣槍亦係借壓縮作用使彈丸彈出，依內政部警政署上揭
      函令，槍砲彈藥刀械管制條例內瓦斯槍與空氣槍實為相同
      管制物品，豈是立法者原本之立法意旨。
（五）被告甲○○涉妨害自由部分：
  １、原檢察官以被告甲○○騎車追趕告訴人輛車，無非基於要
      求告訴人等需留下等警察處理之目的云云，查被告甲○○
      案發當日係在現場，如真有要求告訴人等需留下等警察處
      理之目的，大可在現場即要求告訴人等不得駕車離開或予
      以阻擋，為何在告訴人等駕車離開現場始在後追趕，足證
      被告甲○○並無要求告訴人等需留下等警察處理之目的。
  ２、被告甲○○以機車阻擋告訴人車輛車行，並且拍打告訴人
      車輛引擎蓋及右前座後視鏡，依刑法第304條第1項強制罪
      所稱「強暴」不以行為人直接加諸於他人或完全壓制被害
      人之自由為必要（參見最高法院28年度上字第3650號刑事
      判例及86年度台非字第122號刑事判決），則被告甲○○
      所為，確已構成刑法第304條第1項強制罪。
  ３、原檢察官認為被告甲○○行為係要求告訴人等需留下等警
      察處理，以保存證據，目的正當云云，然被告甲○○騎車
      阻擋告訴人車輛行為，保存何種證據，未見原檢察官說明
      。
三、本件聲請人以被告乙○○、甲○○涉嫌違反槍砲彈藥刀械管
    制條例等案件向臺灣新竹地方法院檢察署檢察官提出告訴，
    經臺灣新竹地方法院檢察署檢察官偵查後以92年度偵字第
    3328、5779、6288號為不起訴處分後，聲請人不服，聲請再
    議，經臺灣高等法院檢察署檢察長認再議無理由，於93年2
    月12日以93年度上聲議字第570號處分書駁回再議之聲請，
    同年2月25日由聲請人本人收受上開處分書，而於同年3月8
    日委由廖大鵬律師具狀向本院提出交付審判之聲請（其中3
    月6日、7日恰為例假日，應依法順延2天，附此敘明。）等
    情，業據本院依職權調閱臺灣新竹地方法院檢察署92年度偵
    字第3328、5779、6288號偵查卷查核屬實，並有臺灣高等法
    院檢察署送達證書影本乙紙附於本院卷可查，是以聲請人於
    收受上開處分書後10日內委由律師向本院提出交付審判之聲
    請，程式上並無不合，合先敘明。
四、本案經臺灣新竹地方法院檢察署檢察官偵查後，認被告等二
    人罪嫌不足，而為不起訴處分，聲請人不服向高檢署提起再
    議，復經該署以93年度上聲議字第570號處分書駁回其再議
    之聲請，其理由均謂：
（一）被告乙○○涉嫌妨害自由罪嫌部分：
      按刑法第304條強制罪之構成要件，需行為人以強暴、脅
      使人行無義務之事或妨害他人行使權始足當之，苟行為人
      乏此強暴、脅迫行為，即難以該罪相繩。本件新竹市○區
      ○○里○○鄰○○○街10巷5弄9號及14號二屋之間現場，經
      檢察官於92年10月6日下午3時許前往勘驗之結果，見告訴
      人丁○○、丙○○等指訴之二個大花盆，均置於被告乙○○住所大門前斜坡兩旁，未有移動痕跡，為告訴人等及被
      告等雙方所不爭執。經當場命告訴人丁○○示範駕車出門
      之情形，花盆雖一時擋住車行方向，惟僅需一次倒車後續
      行前進，車輛即可轉彎駛出。而在場勸架之證人蔡世茂於
      警訊中提出之現場圖，並證稱告訴人丁○○係駕車斜停於
      現場等語，亦核與示範過程相符。又告訴人丁○○雖指訴
      被告乙○○站在大花盆之斜坡上，被告乙○○則辯稱係站
      在其住所大門前，然依上開示範之結果，亦難認有阻擋行
      車之可能。況告訴人丙○○於勘驗後之偵訊中，亦陳稱被
      告乙○○只是站在車前準備拍照，告訴人丁○○就下車等
      語，即足認被告乙○○並未以強暴、脅迫及其他非法之手
      段，妨害告訴人自由，其所涉妨害自由罪嫌部分，證據尚
      屬不足。
（二）被告乙○○涉犯公然侮辱罪嫌部分：
      在場目擊證人趙郁菁於上開勘驗後之偵訊中證稱並未聽聞
      被告等有說髒話等語。而證人蔡世茂於警訊中陳稱其駕車
      在距離現場約100公尺處等候5、6分鐘後，發現告訴人等
      與被告等在爭吵，但不知爭吵何事，隨後停車於距離現場
      約50公尺處，再前往排解糾紛等語，是證人蔡世茂亦無法
      得知被告乙○○有無公然侮辱犯行。是告訴人等之指訴，
      並無其他證據以資審認，在客觀上尚難達於通常一般之
      人均不致於有所懷疑，而得確信被告確曾犯罪之程度，是
      被告公然侮辱罪嫌部分尚屬不足。
（三）被告乙○○、甲○○等涉犯傷害罪嫌部分：
      證人趙郁菁於上開勘驗後之偵訊中證稱：被告乙○○被打
      後，被告甲○○有拿一支棕毛頭、木製柄之掃把出來，告
      訴人丁○○隨即跑回車庫拿鐵架刺向被告甲○○，但均被
      掃把擋掉，告訴人丁○○即以鐵架往被告甲○○頭上打下
      ，被告甲○○就跌倒，此時被告乙○○跑出來往告訴人丁○○臉上噴，沒幾秒，告訴人丙○○就從家中出來將告訴
      人丁○○拉走，被告乙○○就噴向二人，告訴人丙○○就
      拉告訴人丁○○上車等語。是被告甲○○並無傷害犯行，
      已堪認定。又查，告訴人丁○○所提新竹馬偕醫院出具之
      診斷證明書至多證明告訴人丁○○於就診當日有左上臂抓
      傷（1公分乘以0.1公分）、右上臂抓傷（2公分乘0.1公分
      ）及右前臂抓傷（7公分乘0.3公分），至傷害成因、何人
      所為，並無法證明。而告訴人丁○○於本署檢察事務官訊
      問時，陳稱抓傷係被告乙○○持瓦斯槍造成云云。嗣於本
      檢察官上開勘驗後之偵訊中又陳稱身體部分被瓦斯噴到紅
      腫，抓傷不是被告乙○○所持之瓦斯槍，就是被告甲○○
      所持之竹掃帚云云。然觀諸卷附勘驗時被告甲○○所持竹
      掃帚照片，掃帚係棕毛頭、木製柄，並經證人趙郁菁指證
      無誤，與告訴人丁○○所陳不符。而掃帚之棕毛頭質地是
      否能造成抓傷，頗有疑問。再證人即出售被告乙○○所持
      瓦斯槍之精聯科技有限公司副理陳瑜於警訊中稱：「（人
      體受到THS-168瓦斯滅火槍噴灑到會出現何種狀況？）遭
      噴灑後會使人咳嗽、打噴嚏、流眼淚，但不會傷害人體，
      達到防身驅暴之效果。被噴灑到時，用冷水清洗，約十分
      鐘即可恢復原狀，不會傷害身體」等語，並提出瓦斯槍說
      明書附卷供佐。另告訴人丙○○並無在新竹馬偕醫院就診
      記錄，有新竹馬偕醫院92年11月10日馬偕竹醫務字第乙
      926376號函一紙附卷可證。卷附之告訴人丁○○在新竹馬
      偕醫院之病歷亦顯示頭部、臉部並未發現傷害，並無其他
      證據以資審認，亦在客觀上尚難達於通常一般之人均不致
      有所懷疑，而得確信被告曾犯罪之程度，被告等傷害罪嫌
      部分均屬不足。
（四）被告乙○○涉犯槍砲彈藥刀械管制條例罪嫌部分：
      本件扣案之瓦斯槍經新竹市警察局函詢內政部警政署結果
      ：「按槍砲彈藥刀械管制條例所列管之瓦斯槍，指形式短
      小內置瓦斯彈，借壓縮作用而使瓦斯彈射出，以達攻擊或
      侵害他人身體目的之槍枝而言。若槍管內僅罐裝而射出噴
      霧，則非屬本條例列管之瓦斯槍。」，有內政部警政署92
      年10月21日警署保字第0920155261號函附卷可證。而證人
      陳瑜於警訊中亦證稱扣案之THS-168瓦斯槍係將噴霧罐置
      於槍身中，以扣扳機加壓方式，使槍身中噴霧器噴出：該
      槍係中央標準註冊第3726號商品檢驗合格等語，並有
      THS-168瓦斯槍及噴霧罐照片附卷可考。是本件扣案之被
      告乙○○所持瓦斯槍並非槍砲彈藥刀械管制條例所列管之
      瓦斯槍，已堪認定，尚難以該條例罪名相繩。
（五）被告甲○○涉犯妨害自由罪嫌部分：
      按刑法第304條強制罪之構成要件需行為人以強暴、脅迫
      使人行無義務之事或妨害他人行使權利始足當之，苟行為
      人乏此強暴、脅迫行為，即難以該罪相繩。經查，證人趙
      郁菁於偵查中證稱：告訴人丁○○駕車離去，因為被告乙○○有說已報警，被告甲○○就騎機車去追等語。另證人
      即新竹市警察局第二分局埔頂派出所員警楊仲福於本署檢
      察事務官訊問時，陳稱被告甲○○向其稱告訴人丁○○有
      毆打被告甲○○、乙○○，告訴人丁○○說去派出所處理
      ，然後就前往派出所協調等語。是被告甲○○騎機車追趕
      告訴人等座車，無非基於要求告訴人等需留下等警察處理
      之目的。又證人即「豐田汽車電機行」負責人宋枝晏於警
      訊中證稱其並未目擊整件事情經過，不知當時紅綠燈號誌
      為何，只看見一部機車停在W6-1401號汽車前面，並看見
      該機車騎士與該自小客車駕駛在爭吵等語。證人楊仲福亦
      稱其並未親眼目擊告訴人丁○○與被告甲○○在科學園路
      口之糾紛等與語。以上均無從肯認被告甲○○有騎機車衝
      撞、破壞車輛等強暴、脅迫行為。況告訴人丁○○確實與
      被告甲○○、乙○○，有傷害之糾紛，被告甲○○要求告
      訴人丁○○留待警察到場處理，以保存證據，目的正當，
      尚難認係強暴或脅迫行為。是告訴人等僅以被告甲○○騎
      車阻擋在其座車前即犯刑法妨害自由罪，實有誤會，被告
      甲○○所為尚難遽以刑法妨害自由罪名相繩。
五、本院調閱臺灣新竹地方法院檢察署92年度偵字第3328、5779
    、6288號偵查卷，認定如下：
（一）按被告未經審判證明有罪確定前，推定其為無罪；又犯罪
      事實應依證據認定之，無證據不得認定犯罪事實，刑事訴
      訟法第154條定有明文。次按在訴訟上用以證明事實之證
      據，須於通常一般之人均不致於有所懷疑，而得確信其為
      真實之程度者，始得據以為有罪之認定，倘其證明尚未達
      到此一程度，而有合理之懷疑性存在，致使無從為有罪之
      確信時，即應為無罪之判決；又告訴人之指訴係以使被告
      受刑事訴追為目的，是其陳述是否與事實相符仍應調查其
      他證據以資審認，最高法院76年臺上字第4986號、52年臺
      上字第1300號分別著有判例可資參照。
（二）被告乙○○涉犯妨害自由罪嫌部分：
  １、被告乙○○於住所大門斜坡兩旁放置二個大花盆部分：
（１）按刑法第304條所指之「強暴」，其含意為廣義之「強暴
      」，係指直接或間接對人行使之有形力而言，不問其對人
      之身體或財物為之，但以對特定人為必要。本件告訴人所
      指妨害其車輛順利通行之被告乙○○所放置之二個大花盆
      ，係被告乙○○所擺置，且自案發之時即92年5月31日起
      至同年10 月6日檢察官前往勘驗之日止，並未移動過一節
      ，為告訴人及被告等雙方所不爭執，是被告乙○○放置上
      開二個大花盆並非針對告訴人丁○○而間接行使其有形力
      ，其手段是否該當刑法第304條所規範之「強暴」涵義，
      容有疑義。
（２）再按刑法第304條第1項之強制罪，性質上係屬開放性構成
      要件，可資判斷為該當本罪之構成要件之行為，範圍相當
      廣闊，因此，外國立法例於強制罪之構成要件適用上，乃
      ，為必要之限制。換言之，即在強制罪之規定上必須設置
      其特有之阻卻違法事由，而使法官能將具有強制罪構成要
      件該當性之行為，以其不具違法性為由，而排除強制罪之
      成立（如德國刑法第240條尚設第2項：「若暴力之運用或
      惡害之脅迫與其所欲達到之目的相較之下，得視為可非難
      者，則其行為係違法」）。我國學者亦認強制罪之成立應
      經上開違法性判斷（參閱林山田著，「刑法各罪論」（上
      ），第174頁；陳志龍著「開放性構成要件理論」，載於
      臺大法學論叢第21卷第1期第141頁）。是強制罪之構成要
      件，必須額外地探討「手段與目的之間的違法關連」，亦
      即以「目的與手段關係」，做為判定是否具有違法性之標
      準。依據「手段與目的間之違法關連」理論，對違法性判
      斷，應就強暴脅迫之手段與強制目的兩者彼此之關係上，
      可評價為法律上可非難者，亦即係社會倫理之價值判斷上
      可責難者，始具違法性。因此倘綜合行為人目的與手段關
      係，認行為人之強制行為只造成輕微之影響，則此種強制
      行為仍不具社會倫理之可非難性者，即不得逕以強制罪相
      繩，庶免造成動輒得咎之情形。本件被告乙○○放置花盆
      之地點係在其住處大門出來後緊鄰外牆之兩側等情，有檢
      察官於92年10月6日下午至現場勘驗所拍攝之照片附卷可
      稽，並為告訴人及被告等所是認，縱認被告乙○○上開放
      置花盆之行為，該當於刑法上最廣義之「強暴」含義，參
      諸其所擺放之位置，均未佔用人車往來通行之巷道，其目
      的堪認係為美化住家周圍環境，縱或多或少影響附近居民
      通行之便利性，衡之情理，尚難認係社會倫理之價值判斷
      上可責難者，況依檢察官到現場勘驗時命聲請人丁○○當
      場示範駕車出門之情形觀之，花盆雖一時擋住行車方向，
      惟僅需一次倒車後續行前進，車輛即可轉彎駛出，此有勘
      驗時所拍攝之照片附於偵查卷可供參酌（見偵字第3328號
      偵查卷第101至103頁），是被告乙○○放置花盆之行為造
      成聲請人行車上之不便甚微，果若以此逕以刑法強制罪相
      繩，實有違前述藉違法性規則限制強制罪成立之意旨，揆
      諸前揭說明，尚難認被告乙○○之行為具有違法性，而應
      予以刑法強制罪之處罰。
  ２、被告乙○○持相機站在告訴人丁○○駕駛車號W6-1401號
      休旅車前方處，致告訴人丁○○無法駕駛車輛繼續前行部
      分：
      被告乙○○於警訊時供稱：伊沒有阻擋告訴人丁○○車子
      前進，是丁○○每次見到伊都先指伊後再比割喉動作，當
      天丁○○重覆做此動作，伊才會拿相機照丁○○要留下證
      據，伊當時是站在自家的大門內等語（見偵字第5779號偵
      查卷第7頁反面、第8頁），雖與告訴人丁○○指訴被告乙○○於拍照時已走出來站在花盆邊等情有所出入（見偵字
      第3328號偵查卷第81頁），惟觀諸勘驗現場所攝照片及檢
      察官當場命告訴人丁○○駕車出入車庫情形（見偵字第
      3327號偵查卷第100至104頁），無論當時被告乙○○係站
      在其所稱之「自家大門內」或告訴人丁○○所指訴之「大
      花盆之斜坡上」，二者均仍在被告之自家門前，均不影響
      告訴人車行之順暢，倘若被告乙○○真有施以強暴、脅迫
      以妨害告訴人車輛進行意圖，衡諸常理，理應站在馬路中
      間以阻擋聲請人之去路，而非站在自家門前，復參以告訴
      人即當時在場之告訴人丁○○之配偶丙○○於偵查中陳述
      被告乙○○拿相機拍照，丁○○即行下車，亦未提及被告
      乙○○有以何強暴，脅迫之手段，阻擋告訴人丁○○車輛
      之行進，是並無任何積極證據足認被告乙○○有以強暴、
      脅迫之手段，妨礙告訴人丁○○車輛之行進之妨害自由犯
      行，尚難僅憑告訴人丁○○之片面指訴即遽為不利於被告
      乙○○之認定。
（二）關於被告乙○○涉犯公然侮辱罪嫌部分：
      告訴人丙○○雖於偵查中指訴：被告乙○○站在前面辱罵
      告訴人丁○○「俗仔」、「不是男人」、「沒種」及關於
      ），然告訴人丙○○亦為本件聲請人之一，其指訴亦係使
      被告受刑事追訴為目的，是其陳述是否與事實相符仍應調
      查其他證據以資審認，參以證人即在場目擊之告訴人與被
      告之鄰居趙郁菁於偵查中具結證述：沒有印象有聽到被告
      乙○○罵髒話等語（見偵字第3328號偵查卷第88頁），證
      人與告訴人、被告為鄰居關係，與其等均無夙怨恩仇，當
      無袒護任一方之可能，況其於作證前已經具結，當知偽證
      罪責之嚴重性，其既證稱未聽聞被告有何辱罵告訴人丁○○之行為，尚難僅憑告訴人丁○○、丙○○之片面指訴即
      遽指被告乙○○有何公然侮辱犯行，
（三）關於被告乙○○、甲○○涉犯傷害罪嫌部分：
  １、乙○○傷害部分：
      告訴人丁○○於是日固受有左上臂抓傷（1公分乘以0.1公
      分）、右上臂抓傷（2公分乘0.1公分）及右前臂抓傷（7
      公分乘0.3公分）等傷害，此有馬偕紀念醫院出具之診斷
      證明書在卷為憑（見偵字第6288號偵查卷第4頁），告訴
      人丁○○就醫時主訴臉部被辣椒槍噴到，流眼淚，而經醫
      師檢查之結果，臉部及頭部均未受有傷害等情，有告訴人
      丁○○之急診病歷1份存卷可查（見偵字第6288號偵查卷
      第5至7頁），復參以告訴人丁○○於檢查事務官訊問時指
      訴：身上之抓傷係被告乙○○持瓦斯槍所造成等語（見偵
      字第3328號偵查卷第61頁），嗣於檢察官訊問時則改稱：
      乙○○用瓦斯槍傷害臉部五官，眼睛刺痛，身體部分是指
      被瓦斯槍噴到紅腫，乙○○拿瓦斯槍，第一發射出來，造
      成瘀傷及刺傷，其所受之抓傷係竹掃把及瓦斯槍造成的等
      語（見偵字第3328號偵查卷第82頁），是告訴人丁○○指
      訴所受之傷害，前後已有不一，其所稱遭瓦斯槍傷害之部
      位，亦無任何傷勢存在，已如前述，另佐以證人即出售本
      件被告乙○○所持瓦斯槍之精聯科技有限公司副理陳瑜於
      警訊中證稱：人體遭受遭THS-168瓦斯滅火槍噴灑後會使
      人咳嗽、打噴嚏、流眼淚，但不會傷害人體，達到防身驅
      暴的效果。被噴灑到時，用冷水清洗，約十分鐘即可恢復
      原狀，不會傷害身體，其內容為西德進口之ALLYL ISOTHI
      OCYANATE均由果皮中提煉之辛辣素為原料等語，（見偵字
      第6288號偵查卷第10頁），並提出瓦斯槍說明書存卷可查
      ，再告訴人丙○○亦指訴；被瓦斯槍噴到，感覺辣辣的，
      瓦斯槍是用氣體噴的味道很難受，但沒有子彈，也沒有外
      傷等語（見偵字第3328號偵查卷第84頁），且告訴人丙○○既未提出任何傷單，於當日在新竹馬偕醫院亦無任何就
      診紀錄，此有馬偕紀念醫院新竹分院92年11月10日馬院竹
      醫務字第乙926376號函1紙附卷足參，是既無任何積極證
      據足認告訴人丁○○所受之傷害係被告乙○○持瓦斯槍所
      造成，告訴人丙○○亦未受有任何傷勢，尚難僅憑被告乙○○有持瓦斯槍向告訴人二人噴灑之行為，即遽認被告乙○○涉有刑法第277條第1項之傷害犯行。
  ２、甲○○傷害部分：
      告訴人丁○○於警訊時指訴：被告甲○○持棒球棒攻擊等
      語（見偵字第3328號偵查卷第5頁），其於就診時亦主訴
      遭鐵棍打右手等情（見上開急診病歷之記載），嗣後又改
      稱被告甲○○係持竹掃把攻擊等語，前後指訴已有不一，
      尚難作為不利於被告甲○○之認定，復參以證人趙郁菁於
      警詢時證稱：剛從外面回到家門口正在停車時，就看到丁○○從乙○○的頭部打了一拳，然後乙○○就往家裡跑並
      叫他兒子甲○○趕快下來他被打了，後來甲○○就出來，
      也拿了一支掃把對丁○○說『為什麼亂打人？』丁○○就
      回到他家拿一枝黑色鐵管往甲○○的頭上打下去，甲○○
      就倒在地上，隨後乙○○就拿了滅火槍噴丁○○等語（見
      偵字第3328號偵查卷第11頁反面、12頁），嗣後於檢察事
      務官訊問時證述：是丁○○先動手徒手打乙○○，再持鐵
      架打擊甲○○的頭部，甲○○受傷後，完全沒還手．乙○○再回家拿滅火槍噴丁○○等語（見偵字第3328號偵查卷
      第38頁），均未證述被告甲○○有何傷害告訴人丁○○之
      行為，況告訴人丁○○所受之傷勢，是否確係被告甲○○
      所造成，容有疑義，尚難僅憑告訴人丁○○之片面指訴，
      即遽指被告甲○○涉有刑法第277條第1項之傷害犯行。
（四）關於被告乙○○涉嫌違反槍砲彈藥刀械管制條例罪嫌部分
      ：
      按槍砲彈藥刀械管制條例第4條第1款後段所謂其他可發射
      金屬或子彈具有殺傷力之各式槍砲係採概括性之規定，其
      目的在求嚴密無隙，以杜例示規定之弊，就解釋方法而言
      ，例示規定自應含有概括規定之性質，二者始克相當，故
      該款前段所列各式槍砲，亦應具發射能力及殺傷力；再就
      立法目的而論，槍砲彈藥刀械管制條例係屬對物管制之特
      種法，乃一對具有殺傷力或破壞性器物為統一完整管制之
      立法。若該槍枝無法發射金屬或子彈，而未具殺傷力，自
      非槍砲彈藥刀械管制條例所稱之槍砲，亦無庸加以管制，
      是該款前段所列各式槍砲，應與後段之槍砲同具發射力及
      殺傷力，始符合立法意旨，此有法務部（82）法檢（二）
      字第0182號函足參，據此，槍砲彈藥刀械管制條例第4條
      第1款所稱之瓦斯槍，應以可發射金屬或子彈具有殺傷力
      ，始得依該條例予以處罰。本件被告乙○○所持有之瓦斯
      槍，其構造係將噴霧器置於槍身中，利用扣板機加壓的方
      式使槍身中噴霧器噴出，噴霧器內容為西德進口之ALLYL
      ISOTHIOCYANATE均由果皮中提煉之辛辣素為原料一節，已
      據證人即出售該支瓦斯槍予被告乙○○之兄宋全捷之精聯
      科技有限公販售該支瓦斯槍之精聯科技有限公司副理陳瑜
      於警訊中證述詳實，該支瓦斯槍之槍身並有經濟部核准製
      造之工廠登記字號（見偵字第6288號偵查卷第9、10、14
      頁），復經新竹市警察局函詢內政部警政署，函覆以：按
      槍砲彈藥刀械管制條例所列管之瓦斯槍，係指型式短小內
      置瓦斯彈，借壓縮作用而使瓦斯彈射出，以達攻擊或侵害
      他人身體目的之槍枝而言，若其槍管內僅罐裝而射出噴霧
      ，則非屬本條例列管之瓦斯槍等情，有該局92年10月21日
      警署保字第0920155261號函存卷可查（見偵字第5779號偵
      查卷第35頁），另參以告訴人於偵查中指訴；被瓦斯槍噴
      到，感覺辣辣的，瓦斯槍是用氣體噴的味道很難受，但沒
      有子彈，也沒有外傷等語（見偵字第3328號偵查卷第84頁
      ），是堪認該支瓦斯槍實未具有可發射金屬或子彈，達到
      足以達到穿透人體皮膚之動能而具有殺傷力，被告乙○○
      持有瓦斯槍之行為，尚難以槍砲彈藥刀械管制條例予以處
      罰。
（五）關於被告甲○○涉犯妨害自由罪嫌部分：
　１、按刑法第304條強制罪之構成要件需行為人以強暴、脅迫
      使人行無義務之事或妨害他人行使權利始足當之，苟行為
      人乏此強暴、脅迫行為，即難以該罪相繩。經查：證人即
      至新竹市○○○路2號處理告訴人丁○○與被告甲○○之
      糾紛之新竹市警察局第二分局埔頂派出所員警楊仲福於檢
      察事務官訊問時，陳稱：到現場時被告甲○○向其稱告訴
      人丁○○有毆打被告甲○○、乙○○，告訴人丁○○說去
      派出所再說，然後到派出所他們先協調等語（見偵字第57
      79號偵查卷第48頁），又證人即在新竹市○○○路2號開
      看見一部機車停在W6-1401號自小客車前面，看約15秒並
      聽到機車騎士與該部自小客車之駕駛人在爭吵等語（見偵
      字第5779號偵查卷第25頁反面、第26頁），證人楊仲福、
      宋枝晏之證詞均無從肯認被告甲○○有騎機車衝撞、破壞
      告訴人丁○○自小客車等強暴、脅迫行為。
　２、又按刑法第304條之強制罪，以行為人有妨害剝奪人自由
　　　決定意思之犯意，為其主觀構成要件，若行為人為保護自
　　　己權利，始對於他人之自由施以拘束，而其情形又係不及
　　　受法院或其他有關機關援助，且非於其時為之，請求即顯
　　　有困難者，乃屬民法第151條所定「自助行為」之範疇，
　　　倘行為人復依民法第152條之規定，及時向法院聲請處理
　　　，僅其聲請被駁回或聲請遲延時，應負損害賠償之責而已
　　　，從而苟行為人並無剝奪人自由決定意思之犯意，而其情
　　　形亦符合自助行為之要件，法理上，祇須此等自助行為符
　　　合比例原則，即不得以刑法相繩。本件告訴人丁○○、丙○○與被告乙○○、甲○○等人確於92年5月31日下午3時
　　　許，在新竹市○區○○里○○鄰○○○街10巷5弄14號及9號
　　　告訴人丁○○與被告乙○○住所前因車輛通行問題而互相
　　　爭吵甚至發生肢體上之衝突，告訴人丁○○並於爭吵後隨
　　　即駕車離去等情，為雙方所不爭執，被告乙○○、甲○○
　　　均辯稱：當時已報警，被告甲○○騎機車追趕告訴人，係
　　　為要求告訴人丁○○留下等待警方前來處理等語，核與證
　　　人趙郁菁於偵查中證述：「他們（指告訴人二人）就開車
　　　走了，結果甲○○就騎車追告訴人等，因為被告乙○○有
　　　講說已報警，甲○○就去追，請他們把車直接開到派出所
　　　等情大致相符（見偵字第3328號偵查卷第88頁），退步言
　　　之，縱認被告甲○○騎車追趕告訴人並攔停之行為，該當
　　　於刑法第304條強制罪之「強暴」行為，參諸雙方已生衝
　　　突之狀態，告訴人、被告等均停留在現場等待警察前來處
　　　理係最直接有效之釐清真相方式，被告甲○○因恐待警察
　　　前來時告訴人丁○○已離去，而騎乘機車追趕並攔阻丁○○所駕之W6-1401號自小客車，衡情應認非於其時適時將
　　　告訴人攔下，恐告訴人離去後，即無可補救，其率以自行
      發動強制力之所為或有未當，惟被告甲○○並未有衝撞、
      破壞告訴人車輛之行為，已如前述，是被告甲○○所為尚
      難謂已逸出自助行為之可容忍範疇，足認被告甲○○攔停
      告訴人丁○○，其目的係為保護自己權利，留待警察到場
      處理以釐清真相，尚難認其主觀上具備妨害告訴人意思決
      定自由之故意，被告甲○○所為，尚難以刑法妨害自由罪
      相繩。
（六）綜核上情，聲請人告訴被告乙○○、甲○○妨害自由、公
      然侮辱、傷害、違反槍砲彈藥刀械管制條例等情，業經檢
      察機關詳為調查及斟酌，認無積極證據足認被告乙○○、
      甲○○確有告訴人等所指摘之上開犯行，因認被告等二人
      之犯罪嫌疑不足，而為不起訴處分，其所載理由並未違背
      經驗法則、論理法則或其他證據法則，高檢署並據此駁回
      聲請人再議之聲請，於法均無違誤，聲請意旨仍執前詞，
      對於原處分加以指摘並求予交付審判，非有理由，應予駁
      回。
六、依刑事訴訟法第258條之3第2項前段，裁定如主文。
中　　華　　民　　國　　94　　年　　1 　　月　　31　　日
                 刑事第四庭審判長法  官  王　紋　瑩
                                 法  官  馮　俊　郎
                                 法  官  蔡　欣　怡
以上正本證明與原本無異。
本件不得抗告。
                                 書記官  鄭　敏　郎
中　　華　　民　　國　　94　　年　　1 　　月　　31　　日
